【裁判字號】    90,訴,634
【裁判日期】    901031
【裁判案由】    清償債務
【裁判全文】
臺灣高雄地方法院民事判決  九十年訴字第六三四號
    原      告  高雄區中小企業銀行股份有限公司
    法定代理人  劉燕堂
    訴訟代理人  陳慶宗
                乙○○
    送達代收人  甲○○
    被      告  辛○○○
                己○○
                戊○○
                丁○○
                丙○○
                庚○○
右當事人間請求清償債務事件，本院判決如左：
    主      文
被告應連帶給付原告新台幣貳佰零捌萬貳仟捌佰肆拾肆元，及自民國八十九年十一月
二十一日起至清償日止，按週年利率百分之九點五計算之利息，並自民國八十九年十
一月二十一日起至清償日止，逾期在六個月以內者，按上開利率百分之十，逾期超過
六個月者，按上開利率百分之二十計算之違約金。
訴訟費用由被告連帶負擔。
本判決第一項於原告以新台幣捌拾玖萬元為被告供擔保後，得假執行；但被告如於假
執行程序實施前，以新台幣貳佰零捌萬貳仟捌佰肆拾肆元為原告預供擔保，得免為假
執行。
    事實及理由
甲、程序方面：
一、按訴狀送達後，原告不得將原訴變更或追加他訴，但不甚礙被告之防禦及訴訟之
    終結者，不在此限，民事訴訟法第二百五十五條第一項第七款定有明文。本件原
    告起訴主張請求被告應連帶給付民國八十五年九月五日之借款，嗣於民國九十年
    七月二日具狀追加被告應連帶給付八十三年八月二日之借款，雖被告不同意原告
    所為訴之追加，惟被告對前揭八十三年八月二日之借款不爭執，自無礙於其防禦
    及訴訟之終結，揆諸前揭規定，原告所為訴之追加，自應准許。
二、被告辛○○○、己○○、戊○○、丁○○經合法通知，未於最後言詞辯論期日到
    場，核無民事訴訟法第三百八十六條所列各款情形，爰依原告之聲請，由其一造
    辯論而為判決。
乙、實體方面：
一、原告起訴主張：被告己○○邀訴外人鍾啟賢為連帶保證人，於八十三年八月二日
    向原告借用新臺幣（下同）五百萬元，約定自八十三年八月二日起至八十五年八
    月二日止，嗣因被告己○○屆期未能清償本息，乃於八十五年九月五日向原告借
    款五百萬元，以償還八十三年之借款，並約定自八十五年九月五日起至八十七年
    八月二日止，按月於五日平均攤還本息，如未按期給付，即喪失期限利益，全部
    債務視為到期，利息按週年利率百分之九點五計算，如逾期清償，在六個月以內
    者，按上開利率百分之十，超過六個月以上者，按上開利率百分之二十計付違約
    金。詎被告己○○自八十八年三月一日起即未按期攤還本息，經就其提供設定扺
    押權之不動產聲請拍賣，計尚欠如主文第一項所示之本息、違約金迄未清償，屢
    向被告己○○催討，均置之不理，而鍾啟賢為上開借款之連帶保證人，惟鍾啟賢
    於八十七年二月七日死亡，被告辛○○○、戊○○、丁○○、丙○○、庚○○為
    鍾啟賢之繼承人，應承受鍾啟賢財產上之一切權利義務，自應就系爭借款負連帶
    清償之責，為此提起本件訴訟，並求為判決除供假執行擔保之金額，如主文所示
    等語。
二、被告則辯以：八十五年九月五日借據之簽名蓋章並非被告己○○及訴外人鍾啟賢
    所為，且銀行保證業務習慣上均有保證書，本件原告未與保證人鍾啟賢訂立保證
    書，鍾啟賢是否須負保證人之責任，即有可疑；又本件借據上之借款期限自八十
    五年九月五日起至八十七年八月二日止，此期限即保證人為保證之期限，倘原告
    欲對連帶保證人鍾啟賢主張權利，則須於八十七年八月二日前主張，惟原告未於
    該日前主張，其權利應已消滅；另本件原告縱使允許主債務人延期清償，惟該延
    期清償未經保證人同意，保證人對此逾保證期限之債務，亦無須負保證責任等語
    ，爰求為判決，駁回原告之訴及假執行之聲請，如受不利之判決，願供擔保免為
    假執行等語。
三、不爭執之事實：原告起訴主張被告己○○邀鍾啟賢為連帶保證人，於八十三年八
    月二日向原告借用五百萬元，約定自八十三年八月二日起至八十五年八月二日止
    ，業據提出借據、借款申請書、轉帳支出傳票、轉帳收入傳票等文件為證，且為
    被告所自認，自堪信為真實。
四、得心證之理由：
（一）原告主張被告己○○於八十五年九月五日邀鍾啟賢為連帶保證人向原告借款五
      百萬元，雖為被告所否認。惟查：本件第一次借款到期後，因被告己○○人在
      大陸未能清償，鍾啟賢、被告丙○○、鍾玉香乃於八十五年八月八日至原告銀
      行，說明其等係受被告己○○之委託辦理展期，再由被告丙○○持被告己○○
      之印章於借款申請書上蓋章，嗣原告銀行經理劉清寅親持委託書至大陸，要求
      被告己○○在印鑑卡上簽名並捺指紋確認，而完成貸款手續等節，業經證人即
      原告職員陳星輝證述明確，復有劉清寅入出境查詢結果在卷足佐。又本院依職
      權函請內政部警政署刑事警察局就八十三年、八十五年借據及印鑑卡上印文鑑
      定，其鑑定結果略謂：鍾啟賢八十三年八月二日借據上及八十五年九月五日借
      據上之印文相符；被告己○○八十五年九月五日借據上與同日之印鑑卡上之印
      文相同等語，有該局九十年七月十一日刑鑑字第一一六九五七號鑑驗通知書，
      附卷可稽；另本院囑託該局就被告己○○出具之委託書、前揭印鑑卡上之指紋
      與該局存檔之被告己○○指紋比對結果，認前揭委託書及印鑑卡上係被告己○○之左拇指指紋，此有該局九十年九月二十六日鑑驗書，附卷可參；本院參酌
      前揭鑑定結果，核與證人陳星輝所述情節相符，是認八十五年九月五日借據上
      鍾啟賢及被告己○○之印文為真正，被告空言否認該印文之真正，即不足採。
      是以，被告己○○於八十五年九月五日邀鍾啟賢為連帶保證人向其原告五百萬
      元應堪認定。
（二）又被告己○○自八十八年三月一日起即未按期繳交本息，經就其設定抵押之不
      動產拍賣後，尚欠如主文第一項所示之本息、違約金之事實，業據原告提出借
      據、授信約定書、本院八十八年度執字第三一一五七號分配表為證，自堪信為
      真實。
（三）被告雖另辯以依銀行保證業務習慣上均有保證書，本件原告與鍾啟賢並未訂立
      保證書，鍾啟賢是否為系爭借款之保證人，即有可疑等語，惟查：依八十五年
      九月五日之借據所載，鍾啟賢於連帶保證人欄簽名蓋章，顯有為系爭借款擔任
      連帶保證人之意，是該保證契約已成立生效，鍾啟賢自應就系爭借款負連帶履
      行之責，至保證人已於借據上之連帶保證人欄簽名蓋章，是否另訂立保證書，
      因銀行業間各銀行作法或有差異，惟並不影響保證契約之成立。是被告抗辯鍾
      啟賢未簽訂保證書，並非系爭借款之連帶保證人，洵屬無據。
（四）按約定保證人僅於一定期間內為保證者，如債權人於其期間內，對於保證人不
      為審判上之請求，保證人免其責任，民法第七百五十二條固有明文。又就定有
      期限之債務為保證，與約定保證人於一定期間內為保證之情形不同，此項保證
      未定期間，而定有清償期限之債務，在主債務清償期屆滿後，除保證人已定期
      催告債權人向主債務人為審判上之請求者外，保證人不得以債權人遲遲不為審
      判上之請求，為免其保證責任之論據，最高法院四十九年台上字第二七五號判
      例，可資參照。經查：系爭借款期限自八十五年九月五日起至八十七年八月二
      日止，有該借據附卷可稽，即該債款係屬定有清償期限之債務，而非約定保證
      人於一定期間內為保證之定期保證，揆諸前揭說明，被告抗辯原告須於八十七
      年八月二日前對鍾啟賢主張權利，即不足採。
（五）次按因清償債務而對於債權人負擔新債務者，除當事人另有意思表示外，若新
      債務不履行時，其舊債務仍不消滅，民法第三百二十條定有明文。經查：本件
      被告己○○於八十三年八月二日向原告借款五百萬元，嗣清償期屆至，被告己○○並未依約清償本息，乃另於八十五年九月五日向原告借用五百萬元，以清
      償八十三年之債務，而原告仍保留八十三年借款之借據，未將該借據退還借款
      人，業據原告提出前揭借據原本，並經本院九十年六月十五日準備程序時提示
      被告，審閱無訛，是以，原告既於八十五年間另借款五百萬元予被告己○○，
      而未將八十三年之借款返還被告己○○，顯見兩造間並無消滅八十三年舊債務
      之意思，應無疑義（最高法院四十年台上字第一０六八號判例參照）。準此，
      依前揭規定，倘八十五年之新債務未履行時，八十三年之舊債務仍不消滅，亦
      即八十五年之新債務未履行前，與八十三年之舊債務兩相併存；此與民法第七
      百五十五條所稱之延期清償，即契約當事人僅更改債務償還期限，其債務之要
      素並不變更之情形，自屬有異。是以，被告爰引民法第七百五十五條規定，抗
      辯八十三年債務於八十五年約定延期清償，而該延期清償未經保證人同意，保
      證人自不負保證責任，亦無理由。
（六）另按稱消費借貸者，謂當事人約定，一方移轉金錢或其他代替物之所有權於他
      方，而他方以種類、品質、數量相同之物返還之契約。借用人應於約定期限內
      ，返還與借用物種類、品質、數量相同之物。遲延之債務，以支付金錢為標的
      者，債權人得請求依法定利率計算之遲延利息。但約定利率較高者，仍從其約
      定利率。當事人得約定債務人不履行債務時，應支付違約金，民法第四百七十
      四條、第四百七十八條、第二百三十三條第一項、第二百五十條第一項分別定
      有明文。末按稱保證者，謂當事人約定，一方於他方之債務人不履行債務時，
      由其代負履行責任之契約。保證債務，除契約另有訂定外，包含主債務之利息
      、違約金、損害賠償及其他從屬於主債務之負擔，民法第七百三十九條、第七
      百四十條亦有明文。又保證債務之所謂連帶，係指保證人與主債務人負同一債
      務，對於債權人各負全部給付之責任而言。又繼承人自繼承開始時，除另有規
      定外，承受被繼承人財產上之一切權利義務，民法第一千一百四十八條前段亦
      有明文。經查：被告己○○自八十八年三月一日起即未依約繳交本息，經就其
      提供設定抵押權之不動產聲請拍賣，尚欠如主文第一項所示之本息、違約金迄
      未清償，而鍾啟賢為系爭借款之連帶保證人，已如前述，而被告辛○○○、戊○○、丁○○、丙○○、庚○○為鍾啟賢之繼承人，且未於法定期間內拋棄繼
      承權，為其等所不爭執，並經本院依職權查詢屬實，是以，被告辛○○○、戊○○、丁○○、丙○○、庚○○自應對上開債務負連帶清償之責。從而，原告
      依據消費借貸、連帶保證及繼承之法律關係請求被告給付原告如主文第一項，
      即屬正當，應予准許。又本院既以被告己○○於八十五年九月五日之借款，准
      許原告之請求，則原告另主張八十三年八月二日之借款，即無審酌之必要，附
      此敘明。
（七）兩造均陳明願供擔保請為宣告假執行或免為假執行，經核均與規定相符，爰分
      別酌定相當之擔保金額予以宣告。
據上論結，本件原告之訴為有理由，依民事訴訟法第三百八十五條第一項前段、第八
十五條第二項、第三百九十條第二項、第三百九十二條，判決如主文。
中      華      民      國    九十      年      十      月      三十一  日
                                    臺灣高雄地方法院民事第一庭
~B審判長法官  謝靜雯
~B法      官  林靜梅
~B法      官  洪能超
右為正本係照原本作成
如對本判決上訴須於判決送達後二十日內向本院提出上訴狀
中      華      民      國    九十      年      十      月      三十一  日
~B法院書記官  胡淑芳


司法院資訊處製作；財團法人民間司法改革基金會備份。
